【裁判字號】    92,易,1321
【裁判日期】    921111
【裁判案由】    妨害自由等
【裁判全文】
臺灣臺北地方法院刑事判決                        九十二年度易字第一三二一號
    公  訴  人  臺灣臺北地方法院檢察署檢察官
    被      告  乙○○  男  二.
                丁○○  男  三.
    右  一  人
    選任辯護人  林長泉律師
右列被告等因妨害自由等案件，經檢察官聲請以簡易判決處刑（九十二年度偵字第一
一三六號），本院受理後 (九十二年簡字第一七五七號)認不宜逕以簡易判決處刑，
改依通常程序審理，判決如左：
    主  文
乙○○共同公然侮辱人，處拘役貳拾日，如易科罰金，以佰元折算壹日，又以加害
生命、身體之事，恐嚇他人致生危害於安全，處拘役伍拾日，如易科罰金，以佰元
折算壹日，應執行拘役陸拾日，如易科罰金，以佰元折算壹日。
丁○○共同公然侮辱人，處拘役貳拾日，如易科罰金，以佰元折算壹日。
    事  實
一、乙○○與丁○○合夥經營「宏洋食品行」為甲○○所經營之「麻辣天地」餐廳（
    址設：臺北市○○區○○路二四九號）之蔬菜供貨商，因甲○○積欠貨款新臺幣
    （下同）七萬餘元遲未清償，乙○○、丁○○於民國九十一年九月三十日二十時
    許營業時間內共赴前址「麻辣天地」餐廳索討債務，惟甲○○要求三月後再行清
    償為由，當場拒絕，遂生爭執。乙○○、丁○○竟基於侮辱人之犯意聯絡，於內
    有店員及顧客在場及不特定人得自由進出而可共見共聞之公然狀態下，丁○○以
    「幹你娘雞巴」、「菜蟲」、「人渣」、「社會敗類」、「不要臉」等語，乙○○隨後附和以「幹你娘雞巴」等不雅言詞，公然辱罵甲○○；甲○○對乙○○稱
    ：「不關你的事，有種你打我」等語，竟使乙○○另行起意，以「出去你就知死
    ！（台語發音）」等語之加害生命、身體之事，恐嚇甲○○，使甲○○心生畏懼
    ，致生危害於安全。嗣經甲○○報警始查知上情。
二、案經甲○○訴由臺北市政府警察局信義分局移送臺灣臺北地方法院檢察署檢察官
    聲請簡易判決處刑，本院改依通常程序審理。
    理  由
一、訊據被告丁○○對於右揭公然侮辱犯行坦承不諱；被告乙○○則矢口否認有何公
    然侮辱及恐嚇犯行，辯稱：其係以正當方式要錢，無公然侮辱、恐嚇犯行云云。
    經查：被告等前揭公然侮辱犯行，業據告訴人甲○○以證人身分於本院審理時結
    證稱：「都是丁○○先罵，罵『幹你娘雞巴』等語，之後乙○○再重複他的話再
    罵一次。另外還罵我菜蟲，人渣、社會敗類，不要臉，買菜不給錢總共二十一個
    字」等語明確，核與案發時在場之證人即店員丙○○於警詢時證稱：「乙○○則
    是一直在店裡對著老闆甲○○大罵三字經（幹你娘、幹你娘雞巴），丁○○也是
    邊抽煙邊罵三字經」等語，及於本院調查時證稱：「我聽到被告顏罵告訴人『人
    渣』、『菜蟲』、『敗類』」等語相符。被告乙○○恐嚇犯行亦經告訴人於偵查
    中及本院審理時結證稱：「（問：何人出言恐嚇你？）是乙○○，他恐嚇我出去
    你就知死」等語明確，核與證人丙○○於本院調查時證稱：「被告楊說『出去就
    知死（台語）』，他說的很大聲，所以我有聽到」等語情節相符。至被告丁○○
    於本院審理時供稱：「（問：乙○○有無罵人？）沒有」，然被告丁○○既與乙○○為同事關係，並合夥經營事業，又係共同至告訴人所營之餐廳索討債務，立
    場一致，同與告訴人發生爭執，則被告丁○○之供詞難免偏頗，且與證人甲○○
    、丙○○之證詞不符合，自不足採為有利被告乙○○犯行之證明。被告乙○○雖
    辯稱並無公然侮辱、恐嚇等犯行云云，要屬事後卸責之詞，不足採信。本件事證
    明確，被告二人犯行洵堪認定，應予依法論科。
二、被告等於營業時間內至告訴人所營「麻辣天地」餐廳索討債務，該店已有店員、
    顧客在場且為不特定人得自由進出而可共見共聞之公然狀況（最高法院四十八年
    度台上字第一三八二號判決參照）。核被告乙○○所為，係犯刑法第三百零九條
    第一項公然侮辱罪、同法第三百零五條之恐嚇罪；被告丁○○所為，係犯刑法第
    三百零九條公然侮辱罪。被告二人就上開公然侮辱犯行，有犯意聯絡及行為分擔
    ，為共同正犯。另一真實姓名年籍不詳之成年男子因於被告等犯罪前已先行離開
    ，又未為辱罵及恐嚇行為，業據證人甲○○證述明確，尚難認為共犯，檢察官認
    被告二人與該名男子係共犯則有未洽。被告乙○○所犯公然侮辱及恐嚇二罪間，
    犯意各別，行為互殊，應予分論併罰。檢察官於本院審理時稱該二罪有牽連關係
    ，尚未未洽。爰審酌被告二人因催討貨款，一時衝動而為本件犯行，且其二人均
    無前科，此有臺灣高等法院被告全國前案紀錄表在卷可參，所侵害之法益尚屬輕
    微，惟被告乙○○犯後仍飾詞狡辯，顯無悔改之意等一切情狀，分別量處如主文
    所示之刑，並均諭知易科罰金之折算標準及對被告乙○○所宣告之刑定應執行之
    刑。
三、公訴意旨另略以：被告丁○○基於恐嚇之犯意，於前揭時、地，由乙○○出言對
    甲○○恫嚇稱：「出去你就知死！」等語，使甲○○心生畏懼，致生危害於安全
    ，因認被告丁○○尚涉有刑法第三百零五條之恐嚇罪云云。按犯罪事實應依證據
    認定之，無證據不得推定其犯罪事實，刑事訴訟法第一百五十四條第二項定有明
    文。又所謂認定犯罪事實之證據，係指足以認定被告確有犯罪行為之積極證據而
    言，如未發現相當證據，或證據不足以證明，自不能以推測或擬制之方法，以為
    裁判基礎，最高法院四十年台上字第八六號著有判例可資參照。訊據被告丁○○
    堅決否認有何恐嚇犯行，辯稱：其未對告訴人出言恐嚇等語。經查告訴人就被告
    丁○○有無出言恐嚇一事，於本院審理時證稱：「丁○○並沒有出言恐嚇，只是
    罵我」等語，而證人丙○○於本院調查時亦僅證稱：「被告楊 (建盛)說『出去
    就知死』（台語）」等語，核與被告丁○○辯詞相符合，足見被告丁○○並未出
    言恐嚇告訴人，被告乙○○否認恐嚇犯行雖不足採，業如前述，然其出言恐嚇告
    訴人係在告訴人對乙○○稱：「不關你的事，有種你打我」等語後，始激起告訴
    人，另以恐嚇之詞相對，已如前述，尚無積極證據足認被告乙○○於恐嚇前與被
    告丁○○有犯意聯絡，本院復查無積極證據足資證明被告丁○○確有公訴人所指
    之恐嚇犯行，不能證明被告丁○○犯罪，揆諸前揭說明，原應為無罪之諭知，惟
    檢察官於審理時論告稱此部分事實與被告丁○○公然侮辱罪有裁判上一罪之牽連
    犯關係，爰不另為無罪之諭知。
據上論斷，應依刑事訴訟法第四百五十二條、二百九十九條第一項前段，刑法第二十
八條、第三百零九條第一項、第三百零五條、第五十一條第六款、第四十一條第一項
前段，罰金罰鍰提高標準條例第一條前段、第二條，判決如主文。
本案經檢察官呂朝章到庭執行職務。
中      華      民      國      九十二      年    十一    月    十一    日
                                      臺灣臺北地方法院刑事第十四庭
                                          審判長 法  官   宋  松  璟
                                                 法  官   吳  秋  宏
                                                 法  官   王  綽  光
右正本證明與原本無異。
如不服本判決，應於判決送達後十日內向本院提出上訴狀（應抄附繕本）。告訴人或
被害人如對於本判決不服者，應具備理由請求檢察官上訴，其上訴期間之計算係以檢
察官收受判決正本之日期為準。
                                                 書記官   潘  惠  梅
中      華      民      國    九十二    年     十一     月     十三     日
附錄論罪科刑法條：
刑法第三百零五條
(恐嚇危害安全罪)
以加害生命、身體、自由、名譽、財產之事，恐嚇他人致生危害於安全者，處二年以
下有期徒刑、拘役或三百元以下罰金。
刑法第三百零九條
(公然侮辱罪)
公然侮辱人者，處拘役或三百元以下罰金。
以強暴犯前項之罪者，處一年以下有期徒刑、拘役或五百元以下罰金。


司法院資訊處製作；財團法人民間司法改革基金會備份。
